臺灣臺中地方法院民事裁定           100年度司財管字第70號
聲  請  人  茂邑都市更新股份有限公司
法定代理人  徐榮貴
相  對  人  廖天海
受  選任人  財政部國有財產局臺灣中區辦事處
法定代理人  廖蘇隆
非訟代理人  李欣怡
上列當事人間聲請指定財產管理人事件，本院裁定如下：
    主  文
指定財政部國有財產局臺灣中區辦事處為相對人廖天海之財產管
理人。
程序費用由失蹤人廖天海之財產負擔。
    理  由
一、按失蹤人失蹤後，未受死亡宣告前，其財產之管理，依非訟
    事件法之規定，民法第十條定有明文。而失蹤人未置財產管
    理人者，其財產管理人依(一)配偶、(二)父母、(三)成年子女、(四)
    與失蹤人同居之祖父母、(五)家長等順序定之；不能依前項規
    定定財產管理人時，法院得因利害關係人或檢察官之聲請，
    選任財產管理人，亦為非訟事件法第一百零九條第一、二項
    所明定。次按所謂失蹤係指失蹤人離去其最後住所或居所，
    陷於生死不明之狀態而言（最高法院民國八十五年度臺抗字
    第三二八號裁定意旨參照）。再按無人繼承之遺產，於清償
    債權，並交付遺贈物後，如有賸餘，歸屬國庫；財政部國有
    財產局掌理國有財產清查、管理、處理、依法改良、利用、
    資訊業務、檢核及統籌調配、估價、法令與法務案件之研議
    及處理等事項，民法第一千一百八十五條及財政部國有財產
    局組織條例第二條亦有明文。
二、本件聲請意旨略以：聲請人與相對人廖天海共有臺中市○○
    區○○段第六二０地號土地，相對人在現行土地登記謄本上
    之住所僅記載為臺中市西屯區，且經聲請人向戶政機關查詢
    相對人之戶籍資料，臺中市西屯區戶政事務所亦函覆「查無
    當事人資料」等語，則相對人之年籍資料為何，已無資料可
    再供為考查，已陷於生死不明之狀態，聲請人為前揭土地之
    共有人，爰以利害關係人身分，聲請選任財政部國有財產局
    臺灣中區辦事處為相對人之財產管理人等語。
三、經查：
  (一)聲請人主張其與相對人共有前揭土地，而相對人已陷於生死
    不明之狀態，且無法定順位之財產管理人等情，業據提出新
    、舊式土地登記謄本及臺中市西屯區戶政事務所函文影本等
    件為證，堪信為真實。又聲請人與相對人既為上開土地之共
    有人，聲請人就前揭土地之處分自有利害關係，是其向本院
    聲請選任業已失蹤之相對人之財產管理人，揆諸前揭法條規
    定，為有理由，應予准許。
  (二)財政部國有財產局臺灣中區辦事處係財政部國有財產局轄下
    之機關，若由其擔任失蹤人之財產管理人，就前揭將來可能
    歸屬國庫（國有財產）之土地，定能秉其職責擔當此具公益
    性質之職務，並順利達成管理保存財產之任務。且經本院函
    詢該處擔任財產管理人之意願，該處函覆略以：失蹤人廖天
    海既查無戶籍復行蹤不明，且系爭土地並無設定任何負擔，
    基於維護社會利益及國庫期待利益，本處不反對擔任財產管
    理人等語，此有該處一００年八月三十日台財產中接字第一
    ００００一二七二七二號函附卷可參。執此，本院認為由其
    擔任相對人之財產管理人，乃屬妥適，爰選任之。
四、依非訟事件法第二十一條第二項、民事訴訟法第九十五條、
    第七十八條，裁定如主文。
中    華    民    國   100    年    9     月    6     日
                  家事法庭   司法事務官   林敬程
以上正本係照原本作成。
如不服本件裁定，得於裁定書送達之翌日起十日內，以書狀敘述
理由，向本庭提起抗告。並應繳納抗告費新台幣一千元。
中    華    民    國   100    年    9     月    6     日
                              書  記  官  廖于萱